臺灣高雄地方法院民事裁定　　　　　　　96年度財管字第68號
聲　請　人　丙○○○
聲　請　人　乙○○
上聲請人聲請選任被繼承人甲○○之遺產管理人事件，本院裁定
如下：
    主      文
選任丙○○○（身分證統一編號：Ｚ000000000號，住高雄市三民
區○○○路425 巷38弄12號）為被繼承人甲○○之遺產管理人。
程序費用由被繼承人甲○○之遺產負擔。
    理      由
一、按，「先順序繼承人均拋棄其繼承權時，由次順序之繼承人
    繼承。其次順序繼承人有無不明或第四順序之繼承人均拋棄
    其繼承權者，準用關於無人承認繼承之規定」；「繼承開始
    時，繼承人之有無不明者，由親屬會議於一個月內選定遺產
    管理人，並將繼承開始及選定遺產管理人之事由，向法院報
    明　」；「無親屬會議或親屬會議未於前條所定期限內選定
    遺產管理人者，利害關係人或檢察官，得聲請法院選任遺產
    管理人，並由法院依前項規定為公示催告」，民法第1176條
    第6 項、第1177條、第1178條第2 項分別定有明文。依上開
    規定，繼承人如均拋棄繼承權時，自得由有利害關係之被繼
    承人債權人向法院聲請選任遺產管理人，核先敘明。
二、聲請意旨略以：被繼承人甲○○（男，民國○○年○ 月○○日生
    ，身分證統一編號：Ｚ000000000號，生前最後住所：住高雄
    市○○區○○街16之1 號），生前因與聲請人乙○○共有之
    房地遭被繼承人之債權銀行追償銀行欠款，而遭拍賣喪失所
    有權，故核算結果被繼承人應償還聲請人及其餘共有人各新
    臺幣（下同）205,458 元，迄未清償。而被繼承人甲○○已
    於95年8 月11日死亡，其全部繼承人均已聲明拋棄繼承，且
    親屬會議未依民法第1177條之規定於1 個月內選定遺產管理
    人，聲請人乙○○為處理上開債權事宜，以及96年3 月25日
    之親屬會議推選聲請人丙○○○為被繼承人甲○○之遺產管
    理人，爰依上開法條之規定聲請選任聲請人丙○○○為被繼
    承人甲○○之遺產管理人，以便受償債權等語（見本院卷第
    3、4、16、33、34頁）。
三、經查，聲請人主張之前揭事實，業據其提出被繼承人戶籍謄
    本、繼承系統表、本院95年度繼字第2548號通知拋棄繼承准
    予備查函文、本院民事執行處強制執行金額計算書分配表、
    本院95年度裁全字第5647號民事裁定、96年3 月25日親屬會
    議紀錄、戶籍謄本4 份、本院94年度執字第30365 號附表、
    民事起訴狀、本院94年度票字第6542號民事裁定、本票影本
    、本院95年4 月25日95雄院隆民玄94執字第30365 號通知函
    各1 份為證（見本院卷第5 頁至第11頁、第18頁至第23頁、
    第38頁至第48頁），並經本院依職權調閱本院95年度繼字第
    2548號號拋棄繼承權事件卷宗，查明屬實，堪信為真實。本
    件被繼承人之父母先於被繼承人亡故，被繼承人之配偶周張
    桂嬌及其子女、孫女與兄弟姊妹等全部繼承人，均已拋棄繼
    承權；而被繼承人之親屬會議並未於被繼承人死亡後之一個
    月內召開親屬會議選定遺產管理人；另被繼承人確有積欠聲
    請人乙○○之上開借款債務，及有遺留之強制執行分配款1,
    124,893 元遺產及債務須加以清理，故聲請人乙○○以利害
    關係人之身分，聲請本院選任被繼承人之遺產管理人，依上
    開法條之規定，即屬正當，應予准許。
四、本院審酌聲請人丙○○○前固已具狀拋棄繼承，惟擔任遺產
    管理人與拋棄繼承權乃不同之層面，不容混為一談，尚不得
    認拋棄繼承者即不適宜擔任遺產管理人。經查，被繼承人之
    胞姊丙○○○雖已拋棄繼承權，但其為96年3 月25日召開，
    聲請人丙○○○、被繼承人之胞妹吳周怡妙、羅周玉美、周
    玉盞及胞弟周德聰5 人與會之親屬會議一致推選聲請人丙○○○為被繼承人之遺產管理人，此有親屬會議紀錄1 份在卷
    可稽（見本院卷第18頁），且其為被繼承人之至親，又與前
    開債務糾葛無關，衡情對於被繼承人生前之財產及債權債務
    等關係均應較他人為清楚，並能為公正之處理，如由其擔任
    遺產管理人，對於被繼承人遺產之管理應會善盡遺產管理人
    應有之注意義務，故由其擔任本件之遺產管理人，自屬適宜
    並符合社會一般人之合理期待。綜上各情，本院為利於被繼
    承人遺產之管理及處理和債務之清償等問題，爰依聲請人之
    聲請選任丙○○○為被繼承人甲○○之遺產管理人。
五、依非訟事件法第157條，裁定如主文。
中　　華　　民　　國　　96　　年　　11　　月　　19　　日
                  家事法庭法　官　林建鼎
上為正本係照原本作成。
如對本裁定抗告須於裁定送達後10日內向本院提出抗告狀。
中　　華　　民　　國　　96　　年　　11　　月　　19　　日
                          書記官　洪敏芳
